【裁判字號】    97,交聲,266
【裁判日期】    970820
【裁判案由】    違反道路交通管理處罰條例聲明異議
【裁判全文】
臺灣基隆地方法院交通事件裁定         97年度交聲字第265號
原處分機關  交通部公路總局臺北區監理所基隆監理站
異  議  人
即受處分人  甲○○
上列異議人即受處分人因違反道路交通管理處罰條例案件，對於
交通部公路總局臺北區監理所基隆監理站中華民國97年7 月23日
所為之處分（原處分案號：基監字第裁42-C00000000號、基監字
第裁42-C00000000號），聲明異議，本院裁定如下：
    主  文
異議駁回。
    理  由
一、原處分意旨略以：異議人即受處分人甲○○於民國97年6 月
    4 日中午12時35分，騎乘716-BEK 機車，沿臺北縣金山鄉○
    ○路行駛而途經中正路、中華路之交會路口，即「設有燈光
    號誌管制之交岔路口」，因「闖紅燈」為警目睹並予示意攔
    停，乃竟拒絕停車接受稽查並即逆向駛往對向車道逃逸無蹤
    ，執勤員警遂對異議人逕行製單舉發，核無不合，爰分別就
    異議人「闖紅燈」之違規事實，依道路交通管理處罰條例第
    53條第1 項規定，裁處罰鍰新臺幣（下同）1,800 元，並依
    同條例第63條第1 項第3 款規定，記違規點數3 點；就異議
    人「經執勤員警當場攔停，拒絕停車接受稽查而逃逸」之違
    規事實，依道路交通管理處罰條例第60條第1 項規定，裁處
    罰鍰3,000 元，並依同條例第63條第1 項規定，記違規點數
    1 點。
二、異議意旨則略以：異議人毫無旨揭「闖紅燈」或「拒絕停車
    接受稽查」之違規事實；且本件舉發員警亦未就此違規情節
    提出照片詳予舉證，則其率以「闖紅燈」、「拒絕停車接受
    稽查」製單舉發，異議人自難甘服，爰於法定期間提起本件
    異議，求為撤銷原處分等語。
三、按「汽車駕駛人，行經有燈光號誌管制之交岔路口闖紅燈者
    ，處新臺幣一千八百元以上五千四百元以下罰鍰。」「汽車
    駕駛人，駕駛汽車有違反本條例之行為，經交通勤務警察或
    依法令執行交通稽查任務人員制止時，不聽制止或拒絕停車
    接受稽查而逃逸者，除按各該條規定處罰外，處新臺幣三千
    元以上六千元以下罰鍰。」道路交通管理處罰條例第53條第
    1 項、第60條第1 項分別定有明文。且依同條例第63條第1
    項第3 款、第1 款規定，汽車駕駛人有同條例第53條第1 項
    之情形者，應併記違規點數3 點；有同條例第60條第1 項之
    情形者，則應併記違規點數1 點。
四、經查：
  (一)異議人即受處分人甲○○於前揭時、地，騎乘2GP-793 號機
    車，行經臺北縣金山鄉○○路、中華路之交會路口，即「設
    有燈光號誌管制之交岔路口」，因「闖紅燈」適為員警在場
    目睹而予示意攔停，乃竟拒絕停車接受稽查並即逆向駛往對
    向車道逃逸無蹤等事實，業據證人吳振宗即本件舉發員警到
    庭結稱：「（問：本件是否係你舉發？）是。（問：本件舉
    發經過為何？）97年6 月4 日中午12時至下午2 時，我在臺
    北縣金山鄉○○路、中華路口執行攔檢闖紅燈的專案勤務。
    當時由我與另一名同仁在上開定點負責攔檢，我當時是站在
    已經通過中山路、中華路口的中山路路邊，在那裡設置攔檢
    點，我所在的位置，可以清楚辨識上開路口的號誌變化，當
    時，我見上開路口的號誌轉為圓形紅燈4 、5 秒以後，才見
    到本案重型機車行駛通過路口，我與在場同仁因而示意上開
    機車駕駛人路邊停車受檢，但上開機車駕駛人視我與同仁的
    指示於無物，並且繞過我們的攔檢點而逕自駛入對向車道逆
    向逃逸（當時幸好對向車道無車輛行駛，因而才沒有造成嚴
    重的交通危害），因此，我與同仁才會當場記下該重型機車
    車號，經核對該機車登記之車身外型、顏色無誤後，對該車
    車主製單舉發闖紅燈及拒絕停車受檢2 項違規行為。另外，
    因為上開重型機車闖紅燈及拒絕停車受檢而駛往對向車道逆
    向逃逸，均事出突然，因此，才會來不及拿照相機拍照採證
    」（本院97年8 月19日訊問筆錄第2 頁）等語明確；稽其到
    庭所指，亦與證人吳振宗當庭所提出之現場照片2 張所示情
    節相符。據此勾稽，證人吳振宗到庭所證上開各節，在在應
    有所本，並堪採信。
  (二)異議人雖一再藉前詞置辯（稽其語意，異議人無非係指：(甲)
    本件未經以科學儀器照相採證，故而未能拍攝到異議人騎乘
    2GP-793 號機車於舉發時、地「闖紅燈」暨「拒絕停車接受
    稽查而迴轉逃逸」之違規畫面；(乙)舉發員警片面之詞，自非
    可採）；然按警察取締交通違規事件，其以科學儀器照相採
    證者，固然足以據為交通違規事實之證明，惟就令囿於當場
    舉發而未以科學儀器照相採證，甚或礙於手動照相而未能即
    時拍攝違規情節，立法者亦未明文限制或排除「舉發警員目
    睹、耳聞」之證據能力或其證述內容對於違規事實之證明力
    。此觀立法者再再以明文立法方式容認執行交通稽查之員警
    「當場舉發」，暨「當場舉發」俱乏相類於「逕行舉發」之
    採證限制（例如，必須以「科學儀器照相採證」等）自明（
    道路交通管理處罰條例第7 條、第7 條之2 規定參照）。據
    此，取締員警就交通違規事實之親身經歷見聞，當亦足可恃
    為此類交通事件違規事實之證據，而要非所有交通違規事件
    倘未經科學儀器照相採證即一概不能恃以認定！更何況，細
    稽證人吳振宗到庭所證上開情節，亦核無矛盾、齟齬或違背
    經驗、論理法則之處，則其所證內容，當足供本院憑以判斷
    、認定違規事實之存在！尤以警察外出執行巡邏勤務，究否
    應按其人數配置相當精密而足可即時採證之科學儀器？又相
    關單位究否應按道路劃設以頻密於各該路口安置自動照相設
    備？非特不容法院擅憑己意涉入審查，尤屬立法者授權主管
    機關得本其職權自為行政裁量之範疇！是倘主管機關綜觀政
    府經費、預算、人員編製，乃至當地治安、交通等各項客觀
    因素為而詳予評估之後，認為巡邏勤務並無配置精密儀器之
    必要，或其相關路口俱無安置自動採證設備之需求，本院又
    何能祇以此類交通違規舉發「未經以科學儀器照相採證致未
    能拍攝到異議人違規畫面」等情詞，即在舉發員警到庭所證
    情節核無矛盾、齟齬暨違背經驗、論理法則之情況下，毫無
    道理的逕將舉發員警之親身見聞排除於此類證據之外？是異
    議人徒憑「本件未經以科學儀器照相採證」云云，空言對員
    警舉發情節濫加指摘，自非可取。茲本案舉發員警即證人吳
    振宗到庭所證之各節，既與論理法則暨經驗法則無違，復悉
    有所本而顯非出於員警個人之虛設杜撰，兼以本案亦核無員
    警設詞攀誣或舉發錯誤之事證，則證人吳振宗之到庭所證，
    自堪據為本案違規情節之認定依據。從而，因認異議人於本
    案所持辯解，尚無可採；異議人於前揭時、地，騎乘機車「
    闖紅燈」，經執勤員警當場攔停而「拒絕停車接受稽查迴轉
    逃逸」等違規事實，應堪認定。
五、綜上，原處分機關援引首開規定，對異議人為首揭裁處，自
    屬適法，並無違誤；異議人徒執前詞，求為免罰，核無理由
    ，應予駁回。
六、據上論斷，應依道路交通案件處理辦法第19條，裁定如主文
    。
中    華    民    國    97    年    8     月    20    日
                  交通法庭法  官    王慧惠
以上正本證明與原本無異。
對於本件裁定如有不服，應於收受送達後5 日內，向本院提出抗
告書狀，敘述抗告之理由，抗告於臺灣高等法院。
中    華    民    國    97    年    8     月    20    日
                          書記官    王一芳


司法院資訊處製作；財團法人民間司法改革基金會備份。
